【裁判字號】    97,交聲,472
【裁判日期】    970331
【裁判案由】    聲明異議
【裁判全文】
臺灣彰化地方法院交通事件裁定         97年度交聲字第472號
移送機關即
原處分機關  交通部公路總局臺中區監理所彰化監理站
異  議  人
即受處分人  甲○○
上列受處分人因違反道路交通管理處罰條例案件，對於交通部公
路總局臺中區監理所彰化監理站中華民國九十七年二月二十二日
所為之處分（彰監四字第裁六四－Ｕ00000000號裁決書
）聲明異議，本院裁定如下：
    主  文
異議駁回。
    理  由
一、按汽車駕駛人，駕車在鐵路平交道，不遵守看守人員之指示
    ，或遮斷器開始放下，或警鈴已響、閃光號誌已顯示，仍強
    行闖越者，處新臺幣（下同）六千元以上一萬二千元以下罰
    鍰，道路交通管理處罰條例第五十四條第一項第一款定有明
    文；又違反前開規定，依同條例第六十三條第一項第三款，
    記違規點數三點。再按汽車駕駛人之行為，有其他違規行為
    經以科學儀器取得證據資料之情形，當場不能或不宜攔截製
    單舉發者，得對汽車所有人逕行舉發處罰，道路交通管理處
    罰條例第七條之二第一項第六款亦有明定。另按本條例之處
    罰，受舉發違反道路交通管理事件之受處罰人，認為受舉發
    之違規行為應歸責他人者，應於舉發違反道路交通管理事件
    通知單應到案日期前，檢附相關證據及應歸責人相關證明文
    件，向處罰機關告知應歸責人，處罰機關應即另行通知應歸
    責人到案依法處理。逾期未依規定辦理者，仍依本條例各該
    違反條款規定處罰，道路交通管理處罰條例第八十五條第一
    項著有明文。
二、原處分機關交通部公路總局臺中區監理所彰化監理站以：本
    件係舉發機關內政部警政署鐵路警察局第一警務段員警舉發
    受處分人即異議人（下稱異議人）甲○○所有之車牌號碼０
    二五九－ＧＡ號自用一般小客車，於民國九十七年一月十四
    日十九時三十九分許，行經臺中市○○街○○道時，因有「
    警鈴已響閃光號誌已顯示，闖平交道」之違規事由，經原舉
    發機關查核違規屬實，遂於九十七年二月二十二日以彰監四
    字第裁六四－Ｕ00000000號裁決書，裁處罰鍰九千
    元，並記違規點數三點，且施以道安講習。
三、本件聲明異議意旨如附件所示。
四、經查：
  (一)按道路交通管理處罰條例第五十四條第一項第一款固係以汽
    車駕駛人為裁罰對象，然本件因異議人甲○○直至九十七年
    三月十一日，始於異議狀內陳明事發當日是由其配偶劉光濟
    駕駛該車牌號碼０二五九－ＧＡ號自用一般小客車，並檢附
    相關證據證明，揆諸前開說明，可知異議人顯已逾道路交通
    管理處罰條例第八十五條第一項所定之應於舉發違反道路交
    通管理事件通知單（下稱舉發單）上所載之應到案日期（即
    九十七年二月二十八日），向處罰機關告知應歸責人之規定
    ，是異議人甲○○依道路交通管理處罰條例第八十五條第一
    項規定，仍有本件異議之當事人適格，合先敘明。
  (二)異議人所有之車牌號碼０二五九－ＧＡ號自用小客車於上揭
    時、地，因有「警鈴已響閃光號誌已顯示，闖平交道」之違
    規事由，為舉發機關員警舉發等情，除有本件舉發單、裁決
    書各乙紙附卷可稽外，並經內政部警政署鐵路警察局第一警
    務段九十七年二月十九日鐵壹警行字第０九七０００一二三
    四號書函載明：依臺灣鐵路管理局號誌裝置養護檢查作業程
    序第二九一條規定：「自動遮斷機依下列規定調整1.遮斷機
    之關閉動作，應在警報動作開始後，六秒至八秒啟動。2.遮
    斷機之關閉動作時間，應在六秒至十秒以內，開放時間應在
    十二秒以內。」，異議人雖稱：當其通過平交道後，警鈴及
    遮斷桿才開始動作云云，然自違規相片可清楚辨識當時平交
    道遮斷桿已開始放下，由此可推斷平交道警鈴、號誌至少已
    顯示六秒後，駕駛人始駕駛０二五九－ＧＡ號自用小客車到
    達平交道前，並逕行闖越通過，違規屬實等語明確。
  (三)再者，按汽車駕駛人行近鐵路平交道應減至時速十五公里以
    下，而平交道接近有柵門鐵路平交道十公尺至八十公尺處前
    繪製「慢」字，用以警告車輛駕駛人前面路況變遷，應減速
    慢行。平交道前繪以網狀線，用以告示車輛駕駛人禁止在設
    置本標線之範圍內臨時停車，道路交通管理處罰條例第四十
    四條第一款、道路交通標誌標線號誌設置規則第一百六十三
    條、第一百七十三條分別定有明文。而平交道既為定軌火車
    與汽車通行路線之交會處，其道路交通狀況，因受限於火車
    行駛方式，故有使火車先行之必要，其道路安全狀態顯不同
    於一般十字路口，汽車駕駛人自更應小心減速駕駛通行，無
    法全賴預警燈號系統，此不僅有利於道路交通順暢，且有助
    於汽車駕駛人之安全。而依卷附違規車輛舉證照片說明資料
    可知，本件汽車駕駛人係以時速二十五公里通行鐵路平交道
    ，顯未依上開道路交通安全規則之指示行之，與法自屬有違
    。
  (四)復觀之卷附二幀採證照片（係連續拍攝），自其中第一張照
    片可看出，０二五九－ＧＡ號自用小客車於平交道警鈴、號
    誌已顯示，遮斷桿亦開始放下二點五秒時，始到達平交道前
    ，且尚未進入平交道內，而第二張照片則顯示０二五九－Ｇ
    Ａ號自用小客車並未於平交道前停車俟火車通過，仍以時速
    二十五公里強行闖越平交道，遮斷桿已放下三點五秒，且傾
    斜近四十五度角甚明。據上，依上開各項證據顯示，本件汽
    車駕駛人於閃光號誌顯示數秒（此為執行機關據此預留一定
    操作時間，本件依內政部警政署鐵路警察局第一警務段來函
    為六至八秒），且遮斷器已開始放下後，仍強行穿越平交道
    ，並經設置於該處之微電腦自動照相設備拍照查知，舉發機
    關據該違規照片逕行舉發，難認有何不適法之處。至異議人
    雖聲請調閱臺中市○○街○○道照相裝置機器之品牌、出廠
    年月日、送修保養等相關資料，惟如前所述，該０二五九－
    ＧＡ號自用小客車確有於平交道警鈴、號誌已顯示，且遮斷
    桿開始放下之際，強行通過平交道之事實，故而遭設置之平
    交道照相機器拍照取證，核無異議人所質疑之機器故障、無
    故拍攝情事，因認異議人此部分調查證據之聲請，尚無必要
    。
  (五)綜上，本件汽車駕駛人既有於前揭時、地「警鈴已響閃光號
    誌已顯示，闖平交道」之違規行為，則原處分機關援引首開
    規定，對異議人裁處罰鍰九千元，並記違規點數三點，且施
    以道安講習，核無不當，本件異議為無理由，應予駁回。
五、據上論斷，應依道路交通管理處罰條例第八十七條，道路交
    通案件處理辦法第十九條，裁定如主文。
中    華    民    國    97    年    3     月    31    日
                  交通法庭    法  官  周莉菁
以上正本證明與原本無異。
如不服本裁定，應於裁定送達後五日內，向本院提出抗告狀（須
附繕本）。
中    華    民    國    97    年    3     月    31    日
                              書記官  卓俊杰


司法院資訊處製作；財團法人民間司法改革基金會備份。
